【裁判字號】    99,訴,2745
【裁判日期】    990928
【裁判案由】    毒品危害防制條例
【裁判全文】
臺灣板橋地方法院刑事判決              99年度訴字第2745號
公  訴  人  臺灣板橋地方法院檢察署檢察官
被      告  甲○○
上列被告因違反毒品危害防制條例等案件，經檢察官提起公訴（
99年度毒偵字第6016號），本院行簡式審判程序，判決如下：
    主    文
甲○○施用第二級毒品，累犯，處有期徒刑陸月；又施用第一級
毒品，累犯，處有期徒刑捌月。應執行有期徒刑壹年。
    犯罪事實
一、甲○○前曾因施用第二級毒品案件，經本院以87年度毒聲字
    第 127號裁定送觀察、勒戒後，因認無繼續施用毒品之傾向
    ，臺灣板橋地方法院檢察署檢察官乃於民國87年6月30日以8
    7年度偵字第11589號案件為不起訴處分確定；又因施用毒品
    案件，經法院裁定送觀察、勒戒，並於88年 3月10日入所執
    行後，仍認無繼續施用毒品傾向，而於同年月26日執畢釋放
    出所，嗣臺灣新竹地方法院檢察署檢察官於同日以88年度偵
    字第 726號案件為不起訴處分確定；再因施用第二級毒品案
    件，經本院於89年11月23日以89年度毒聲字第6727號裁定送
    觀察、勒戒，並於90年12月 8日入所執行後，猶認無繼續施
    用毒品傾向，而於同年月26日執畢釋放出所，嗣臺灣板橋地
    方法院檢察署檢察官於同年月27日以90年度毒偵緝字第 836
    號、90年度毒偵字第4633號案件為不起訴處分確定。其於90
    年12月26日之觀察、勒戒執行完畢釋放後 5年內，又犯施用
    第二級毒品之罪，經本院於93年12月24日以93年度簡字第51
    78號判處有期徒刑6月確定，復因公共危險案件，經本院以9
    5年度交訴緝字第7號判處有期徒刑8月，並於96年1月12日確
    定，再因犯施用第二級毒品之罪，經本院於96年3月8日以95
    年度簡字第7338號判處有期徒刑 5月確定，上開徒刑嗣經本
    院以96年度聲減字第2052號裁定各減為有期徒刑3月、4月、
    2月又15日，而有期徒刑3月、4月部分，應執行有期徒刑6月
    又15日，並與有期徒刑2月又15日部分接續執行，而於96年7
    月16日確定，並於96年 9月26日縮刑期滿執行完畢在案。詎
    其不知悔改，仍基於施用第二級毒品甲基安非他命之犯意，
    於99年 7月20日晚間7、8時許，在其臺北縣土城市○○路66
    巷8號5樓住處內，將甲基安非他命放置在電燈泡玻璃球內，
    再用火燒烤該玻璃球，藉以吸食所生煙氣之方式，施用甲基
    安非他命（起訴書誤載為安非他命）1 次完畢後，旋另行起
    意，而基於施用第一級毒品海洛因之犯意，於同日晚間7、8
    時許，在上址住處內，將海洛因摻入香菸內，再以火點燃香
    菸吸食煙氣之方式，施用海洛因1次。經警於99年7月22日晚
    間8時40分許，在其上址住處查獲，並於同年月23日凌晨1時
    30分許，由警採集其尿液（檢體編號：A0000000號）送驗，
    而悉上情。
二、案經臺北縣政府警察局板橋分局移送臺灣板橋地方法院檢察
    署檢察官偵查起訴。
    理    由
一、本案被告甲○○所犯均係死刑、無期徒刑、最輕本刑為三年
    以上有期徒刑以外之罪，亦非高等法院管轄之第一審案件，
    而被告於本院行準備程序中，就被訴事實皆為有罪之陳述，
    經告知簡式審判程序之旨，並聽取公訴人及被告之意見後，
    本院合議庭依刑事訴訟法第 273條之1第1項規定，裁定由受
    命法官獨任進行簡式審判程序，合先敘明。
二、上揭犯罪事實，業據被告甲○○於本院準備程序中坦白承認
    ，且其於99年7月23日凌晨1時30分許，由警所採集之尿液檢
    體（編號：A0000000號），係由其親自排尿及捺印等情，業
    據被告於警詢時供承無訛，而該尿液檢體經送鑑驗結果，確
    呈嗎啡（即海洛因之主要代謝物）及甲基安非他命之陽性反
    應，則有臺灣檢驗科技股份有限公司99年8月5日編號UL/201
    0/70630 號濫用藥物檢驗報告、臺北縣政府警察局板橋分局
    偵辦毒品危害防制條例被移送人姓名及代碼對照表等件附卷
    足憑，再毒品施用後於施用者尿液中可檢出之最大時限，受
    施用劑量及頻率、施用方式、飲水量多寡、個人體質及其代
    謝情況、檢測方法靈敏度等因素影響，因個案而異，海洛因
    一般可檢出之最大時限，依文獻記載約為施用後2至4日，甲
    基安非他命為1至5日，而海洛因服用後24小時內經由尿液排
    出量可達施用劑量之80％，甲基安非他命服用後24小時內則
    約有施用劑量之70％排泄於尿液中，此有行政院衛生署管制
    藥品管理局92年 3月10日管檢字第0920001495號、97年12月
    31日管檢字第0970013096號函文可資參照，又海洛因施用入
    人體後，水解還原成嗎啡，再循嗎啡之代謝方式排出體外，
    已據行政院衛生署藥物食品檢驗局 (73)藥檢壹字第30221號
    函文說明綦詳，至尿液中是否含有海洛因、甲基安非他命或
    安非他命等反應，經以氣相層析質譜儀（GC／MS）分析方法
    進行確認檢驗，尿液檢體中濫用藥物或其代謝物之濃度高於
    或等於下列之濃度時，即可認定鴉片類或安非他命類藥物存
    在：(一)嗎啡：300ng/mL；(二)安非他命：500ng/mL；(三)
    甲基安非他命：500ng/mL，且就尿液檢體中甲基安非他命之
    濃度高於500ng/mL時，其代謝物安非他命之濃度亦應同時等
    於或高於100ng/mL，方可判定為甲基安非他命陽性反應，此
    觀濫用藥物尿液檢驗作業準則第18條及前開檢驗報告說明至
    詳，復依法務部法醫研究所93年10月13日法醫毒字第093000
    3574號函文所載，海洛因經人體代謝後，在尿液中不會代謝
    產生可待因，但非法濫用之海洛因毒品在製造過程中常含有
    少量雜質乙醯可待因，乙醯可待因經人體代謝後，在尿液中
    會產生可待因，且實務上國內查獲之海洛因毒品內常摻有各
    種不同之物質，如稀釋物澱粉、興奮劑、解熱鎮痛劑、抗組
    織胺藥、支氣管擴張劑等，甚至有摻入大量可待因之案例，
    因此非法施用海洛因毒品者，在尿液中可檢出較大量之嗎啡
    成分及較少量之可待因成分。從而，本案前揭檢驗報告之確
    認檢驗係以氣相層析質譜儀分析方法進行檢驗，為目前公認
    較為精細之檢驗方式，一般尚不致產生海洛因、安非他命或
    甲基安非他命之偽陽性反應，且就檢驗之檢體而言，係以分
    析物是否存在為準，分析結果等於或高於最低可檢濃度時，
    即稱之為陽性，是被告上開尿液檢體之確認檢驗結果，檢出
    濃度各為嗎啡：2,105ng/mL，可待因：255ng/mL，甲基安非
    他命：61,127ng/mL ，安非他命：5,366ng/mL，均高於該確
    認結果報告之最低可檢濃度，且嗎啡濃度遠高於可待因之濃
    度，揆諸前揭說明，足認被告上開尿液中之海洛因代謝物嗎
    啡及甲基安非他命確呈陽性反應，著無疑義。綜上，足認被
    告自白與事實相符，本案事證明確，其於上開時、地，先後
    有施用甲基安非他命及海洛因之犯行，均堪認定。另按毒品
    危害防制條例於92年7月9日修正公布，並自93年1月9日施行
    ，其中第20條、第23條將施用毒品之刑事處遇程序，區分為
    「初犯」及「5年內再犯」、「5年後再犯」；亦即，犯同條
    例第10條之罪者，檢察官應聲請法院裁定，令被告入勒戒處
    所觀察、勒戒，其期間不得逾2月，同條例第20條第1項定有
    明文。又依同條例第20條第 2項規定為觀察、勒戒或強制戒
    治執行完畢釋放後，5年後再犯第10條之罪者，適用本條前2
    項規定；觀察、勒戒或強制戒治執行完畢釋放後，5 年內再
    犯第10條之罪者，檢察官應依法追訴，同條例第20條第 3項
    、第23條第 2項則分別定有明文。觀諸其立法理由之說明：
    「初犯」，經觀察、勒戒或強制戒治後，應為不起訴處分或
    不付審理之裁定；經觀察、勒戒或強制戒治執行完畢釋放後
    ，「5 年內再犯」者，因其再犯率甚高，原實施之觀察、勒
    戒及強制戒治既已無法收其實效，爰依法追訴或裁定交付審
    理。至於經觀察、勒戒或強制戒治執行完畢釋放後，「5 年
    後再犯」者，前所實施之觀察、勒戒或強制戒治已足以遮斷
    其施用毒品之毒癮，為期自新及協助其斷除毒癮，仍適用「
    初犯」規定，先經觀察、勒戒或強制戒治之程序。從而依修
    正後之規定，僅限於「初犯」及「5年後再犯」2種情形，始
    應先經觀察、勒戒或強制戒治程序。倘被告於 5年內已再犯
    ，經依法追訴處罰，縱其第3次（或第3次以上）再度施用毒
    品之時間，在初犯或前次再犯經觀察、勒戒或強制戒治執行
    完畢釋放5年以後，已不合於「5年後再犯」之規定，且因已
    於「5 年內再犯」，顯見其再犯率甚高，原實施觀察、勒戒
    或強制戒治，已無法收其實效，即應依同條例第10條處罰。
    至於第3次（或第3次以上）施用毒品之時間，是否宜有期間
    限制？以多久為適宜？則分屬刑事政策、專門醫學之範圍，
    非審判機關所能決定，而有待循立法途徑解決（最高法院95
    年度第7次暨97年度第5次刑事庭會議決議意旨足資參照）。
    查被告前曾因施用第二級毒品案件，經本院以87年度毒聲字
    第 127號裁定送觀察、勒戒後，因認無繼續施用毒品之傾向
    ，臺灣板橋地方法院檢察署檢察官乃於87年 6月30日以87年
    度偵字第 11589號案件為不起訴處分確定，又因施用毒品案
    件，經法院裁定送觀察、勒戒，並於88年 3月10日入所執行
    後，仍認無繼續施用毒品傾向，而於同年月26日執畢釋放出
    所，嗣臺灣新竹地方法院檢察署檢察官於同日以88年度偵字
    第 726號案件為不起訴處分確定，再因施用第二級毒品案件
    ，經本院於89年11月23日以89年度毒聲字第6727號裁定送觀
    察、勒戒，並於90年12月 8日入所執行後，猶認無繼續施用
    毒品傾向，而於同年月26日執畢釋放出所，嗣臺灣板橋地方
    法院檢察署檢察官於同年月27日以90年度毒偵緝字第 836號
    、90年度毒偵字第4633號案件為不起訴處分確定，又因犯施
    用第二級毒品之罪，經本院於93年12月24日以93年度簡字第
    5178號判處有期徒刑 6月確定，再因犯施用第二級毒品之罪
    ，經本院於96年3月8日以95年度簡字第7338號判處有期徒刑
    5月確定，上開徒刑嗣經本院於96年7月16日以96年度聲減字
    第2052號裁定各減為有期徒刑3月、2月又15日確定，並於96
    年 9月26日縮刑期滿執行完畢等情，有上開刑事裁判、臺灣
    高等法院被告前案紀錄表及臺灣板橋地方法院檢察署刑案資
    料查註紀錄表等件在卷可按，是被告前因施用第二級毒品案
    件，經觀察、勒戒之執行而於90年12月26日釋放後，5 年內
    猶再犯施用第二級毒品之罪，並判處有期徒刑確定，則其於
    99年 7月20日又犯本案施用第二級毒品與施用第一級毒品之
    罪，雖距其前犯經觀察、勒戒執畢釋放時間已逾 5年，惟其
    後再犯施用毒品之罪，因係於「5年內再犯」，自未合於「5
    年後再犯」之規定，亦徵其再犯率極高，前所實施之觀察、
    勒戒尚不足以遮斷其施用毒品之癮，是揆諸上揭說明，被告
    於本案施用毒品之犯行，皆已無現行毒品危害防制條例第20
    條第 3項之適用，核無再施予觀察、勒戒或強制戒治之必要
    ，均應依法逕予追訴處罰。
三、按甲基安非他命、海洛因分屬毒品危害防制條例第2條第2項
    第2款、第1款所明定之第二級毒品及第一級毒品，皆不得非
    法持有、施用之。核被告甲○○施用甲基安非他命之行為，
    係犯毒品危害防制條例第10條第 2項之施用第二級毒品罪；
    又其施用海洛因之行為，則係犯同條例第10條第 1項之施用
    第一級毒品罪。被告持有甲基安非他命及海洛因，嗣進而先
    後施用之，其持有之低度行為應各為施用之高度行為所吸收
    ，均不另論罪。再被告所犯施用第一級毒品之罪，係於其施
    用第二級毒品之犯罪行為終了後，始著手實行之，是上開二
    罪間，行為互殊，犯意各別，罪名有間，應予分論併罰。又
    其有如犯罪事實欄一所載之論罪科刑及執行情形，此有臺灣
    高等法院被告前案紀錄表等件在卷可據，其受有期徒刑之執
    行完畢後，5 年以內故意再犯本案法定刑為有期徒刑之罪，
    均為累犯，應各依法加重其刑。爰審酌被告正值壯年，不思
    尋求身心正當發展，前曾有如犯罪事實欄一所載受機關矯治
    與徒刑執行之前案情形業如上述，素行顯難認屬良善，竟仍
    不知悔改，未見其根絕毒害之決心，猶先後再犯本案施用第
    二級毒品與施用第一級毒品兩罪，足見其自制力薄弱，且未
    衷心悛悔，漠視法令之禁制，又施用毒品，非但足以導致個
    人之精神障礙與性格異常，甚至造成生命危險，而戕害一己
    之身心健康，並對社會治安與他人安全潛藏相當之危害，惟
    念及其於本案施用毒品之犯行皆僅戕害己身，於他人之法益
    尚未生實際侵害，且犯後尚知及時坦認犯行，態度非劣，兼
    衡酌其犯罪之動機、目的、手段、情節、行為時所受刺激、
    平日生活狀況、智識程度等一切情狀，各量處如主文所示之
    刑，並定其應執行之刑。
據上論斷，應依刑事訴訟法第 273條之1第1項、第299條第1項前
段，毒品危害防制條例第10條第1項、第2項，刑法第11條前段、
第47條第1項、第51條第5款，判決如主文。
本案經檢察官乙○○到庭執行職務
中    華    民    國    99    年    9     月    28    日
                  刑事第十七庭  法  官  劉正偉
上列正本證明與原本無異。
如不服本判決，應於判決送達後10日內敘明上訴理由，向本院提
出上訴狀 (應附繕本) ，上訴於臺灣高等法院。其未敘述上訴理
由者，應於上訴期間屆滿後20日內向本院補提理由書「切勿逕送
上級法院」。
                                書記官  楊雅芳
中    華    民    國    99    年    9     月    28    日
附錄論罪法條全文：
毒品危害防制條例第10條第1項、第2項：
施用第一級毒品者，處6月以上5年以下有期徒刑。
施用第二級毒品者，處3年以下有期徒刑。

司法院資訊處製作；財團法人民間司法改革基金會備份。
